【裁判字號】    92,交抗,532
【裁判日期】    920716
【裁判案由】    聲明異議
【裁判全文】
臺灣高等法院臺中分院刑事裁定                  九十二年度交抗字第五三二號
    抗  告  人
    即受處分人  甲○○○貨運有限公司  設彰化縣花壇鄉○○路二一九號一樓
    代  表  人  李灶城
右抗告人因聲明異議案件，對於臺灣彰化地方法院中華民國九十二年五月三十日裁定
（九十二年度交聲字第一號），提起抗告，本院裁定如左：
    主      文
原裁定撤銷，發回台灣彰化地方法院。
    理      由
一、原處分機關以：本案為雲林縣警察局交通警察隊於民國九十一年十月二十四日，
    以雲警交字第ＫＡＣ三一九九五一號違規通知單，當場舉發駕駛人周建櫳駕駛受
    處分人即異議人甲○○○貨運有限公司（以下簡稱華峰公司）所有車牌號碼五Ｋ
    ─三四八號營業貨運曳引車，於九十一年十月二十四日上午八時五十五分許，在
    褒忠「載瀝青經司機提示磅單總重四十二噸，核重三十五噸，超載七噸（Ｘ五─
    一八）楠峰０一六一六四瀝青（混凝土）」違規，爰依法裁處為汽車所有人之異
    議人新臺幣一萬七千元。異議人即受處分人華峰公司則以：異議人公司所有之上
    開車輛係合格登檢之砂石專用車，依交通部公路總局臺中區監理所九十一年五月
    八日九一中監車字第九一二二二五六號函文內容，應以丈量法為取締標準云云提
    出異議。
二、原審以：經查：（一）異議人所有上開車輛於右揭時、地，所搭載瀝青混凝土之
    磅單（係由楠峰瀝青混凝土股份有限公司以地磅測量後出具之磅單）所載重量為
    四十二噸，又上開異議人所有車輛行車執照所載總聯結重為三十五噸等情，業據
    證人即舉發員警李春樑於本院訊問時到庭證述屬實，且經異議代理人即前開車輛
    為警舉發時之駕駛人周建櫳，於本院訊問時陳稱為真，並有異議人所有上開車輛
    之行車執照影本一份在卷可稽。（二）又交通部公路總局臺中區監理所九十一年
    五月八日九一中監車字第九一二二二五六號函文係揭示：九十一年五月三十一日
    前之「砂石標示車」，因依容積法裝載及取締，因此不得裝載比重與砂石、土方
    不同之瀝青混凝土，自九十一年六月一日起，所有符合規定之貨車，均可依道路
    交通安全規則之裝載規定，合法裝載瀝青混凝土等情（上開函文於說明欄三，所
    引用之交通部九十一年三月十三日交路字第０九一００二三五六八號函文內容則
    為：「為鼓勵業者儘速登檢變更為砂石專用車，自九十一年六月一日，前經依法
    變更為砂石專用車之原砂石標示車，仍以先前核定之容積裝載及取締，惟自九十
    一年六月一日起均應依行車執照之重量裝載及取締。」），有前開函文一份在卷
    可憑；依上開函文意旨，自九十一年六月一日起，所有符合規定之貨車，固均可
    合法裝載瀝青混凝土，惟仍應依行車執照之重量裝載及取締，異議人爰引上開函
    文內容，認舉發員警於異議人所有車輛於九十一年十月二十四日遭舉發時，應以
    丈量法為取締標準云云，尚屬無據（況異議代理人周建櫳於本院訊問時供稱：為
    警舉發時，異議人所有上開車輛所載運之瀝青混凝土，縱以丈量法測重，也一定
    會超過行車執照所載三十五噸之核重等語）。是本件異議人所有上開車輛於右揭
    時、地為警舉發之際，確有超載七噸之違規情事，堪以認定。（三）綜前所述，
    異議人前揭異議雖無理由，惟原處分機關僅依道路交通管理處罰條例第二十九條
    之二第三規定裁處異議人新臺幣一萬七千元，而未依同條例第二十九條之二第一
    項規定予以記汽車違規紀錄一次，亦有未洽，自應由本院將原處分撤銷，仍以異
    議人有上開違規行為，處以罰鍰新臺幣一萬七千元，並記汽車違規紀錄一次，以
    資適法。
三、抗告意旨略稱：依交通部九十一年五月廿八日交路字第○九一○○○五一九八號
    函，登檢合格之砂石標示車及原砂石標示車已登檢轉換為砂石專用車者，於九十
    三年五月卅一日前，以核定之容積裝載及取締，自九十三年六月一日起，均應依
    行車執照核定之重量裝載及取締。根據上開說明，抗告人違規時間在九十三年五
    月卅一日以前，符合砂石專用車之容積裝載及取締方式不適用重量裝載及取締云
    云。查砂石專用車超載，依行車執照所載重量裁罰，自九十一年六月一日起延長
    二年始適用，此有公路總局台中區○○○○路字第○九一○○○五一九八號函附
    卷可證，抗告人之違規時間在九十一年十月廿四日，原裁定依行車執照所載重量
    為根據而裁罰，尚有未當，抗告人之抗告，為有理由，應由本院將原裁定撤銷，
    發回原審法院，重為妥適之裁定。
據上論斷，應依刑事訴訟法第四百十三條前段、交通案件處理辦法第廿六條，裁定如
主文。
中      華      民      國      九十二  年      七      月      十六    日
                                臺灣高等法院臺中分院刑事第五庭
                                      審判長法  官  袁  從  楨
                                            法  官  郭  同  奇
                                      法  官  胡  森  田
右正本證明與原本無異。
不得抗告。
                                            書記官  林  振  甫
中      華      民      國      九十二  年      七      月      十七    日
                                                                        Ａ


司法院資訊處製作；財團法人民間司法改革基金會備份。
